福建金門地方法院刑事判決　　　　　　　　　　　　　　九十一年度易字第一號
　　公　訴　人　福建金門地方法院檢察署檢察官
　　被　　　告　丙○○
右被告因背信案件，經檢察官提起公訴（九十一年度偵字第十一、一三九號），本院
判決如左：
    主  文
丙○○無罪。
    理  由
一、公訴意旨略以：甲○○（本院另為判決）於八十二年五月二十日向丁○○（本院
    另為判決）購得其所有位於歐厝段地號六五一、六五六、六五八、六六二、六六
    四等五筆農地，面積共六千零二點三五平方公尺，售價為新台幣（下同）八百九
    十萬元，於同日再向丙○○購得其所有坐落於毗鄰上述地號之六四八、六五二、
    六六一等三筆農地，面積共二千七百零四點八平方公尺，售價為四百一十餘萬元
    ，三人明知每平方公尺實際價格約為新台幣（下同）一千五百元，丁○○、丙○○竟基於幫助甲○○非法取得超額貸款之犯意聯絡，共同在上述八筆土地買賣契
    約書上，虛偽記載為每平方公尺售價三千五百元，交由甲○○於八十二年七月十
    七日持向金門農會，以該八筆土地作為申請抵押借款五百萬元之用。事由吳明星
    、張奇才、李仲立、乙○○（均經判決確定）等人承辦，於辦理上開貸款期間，
    甲○○曾帶領吳明星、張奇才、李仲立、乙○○等人前往上開八筆土地現場勘查
    ，渠等皆明知該八筆土地位於金門縣泗湖海邊防風林旁，無道路可通，地處偏僻
    ，且坐落於海岸軍事管制區內，屬禁建區，無發展可能，依上開金門縣政府之貸
    款辦法規定，根本不得作為貸款之抵押標的，詎渠等竟共同意圖使甲○○違法取
    得超貸鉅款，且基於概括之犯意聯絡，於同月二十日農會進行本件土地抵押貸款
    評鑒審查會議時，明知上開八筆土地，並實際上未進行徵信鑑價，即一致同意由
    乙○○按甲○○所言土地售價，在其業務上所作成之「金門縣農會不動產放款值
    調查表」及「借款申請書」上，虛偽登載審定該八筆土地每平方公尺之市價為二
    千五百元，總市價為二千五百萬元，並同意設定本金最高限額二千三百四十萬元
    抵押貸款予甲○○，再由乙○○將上開虛偽不實之貸款評鑑審查報告書，逐級呈
    請李仲立核轉張奇才、吳明星核定貸款五百萬元。嗣於同年八月十日，甲○○經
    徵得具有幫助犯意之戊○○（本院另為判決）同意出任抵押貸款債務人，由其為
    連帶保證人之方式，再以該八筆土地向農會貸得一千五百萬元，乙○○仍未依規
    定辦理實際徵信，即依七月二十日之不實徵信調查表，且未呈報經其主管李仲立
    、張奇才、吳明星等核准，逕於八月十七日如數放款予戊○○，惟實際全部貸款
    金額皆由甲○○取走，其中五百萬元甲○○即用以清償其先前向農會借貸之五百
    萬元。繼於同年九月二日，甲○○再徵得戊○○同意為抵押債務人，其為連帶保
    證人方式，以上開八筆土地再向農會增貸三百萬元。乙○○於負責辦理本件增貸
    之徵信業務時，實際仍未經徵信，即依照甲○○所提土地買賣契約書內所載之土
    地售價，將其於「八十二年七月十七日」業務上所製作之「不動產放款值調查報
    告表」上日期塗改變造為「八十二年九月十九日」、每平方公尺時價由「二千五
    百元」塗改變造為「三千五百元」及將調查人意見欄中「擬准先借新台幣五百萬
    元」塗改變造為「一千八百萬元」，事於辦理增貸案期間，乙○○因故改由同具
    犯意聯絡之黃銘雄繼續代為徵信，詎黃銘雄亦同樣未加審核，逕依照乙○○所註
    之放款意見，逐級呈報李仲立、張奇才及吳明星核准後，如數放款予戊○○，再
    由甲○○全部領走。嗣該筆一千八百萬元貸款，迄於八十五年四月起即未再繳息
    ，金門縣農會亦因渠等未依法辦理抵押標的查估，及貸款徵信審查不實，無法回
    收上開貸款，形成呆帳，致生損害於農會之財產，因認被告丙○○涉犯幫助背信
    罪嫌。
二、按犯罪事實，應依證據認定之，無證據不得推定其犯罪事實，又不能證明被告犯
    罪者，應諭知無罪之判決，刑事訴訟法一百五十四條、第三百零一條第一項分別
    定有明文。公訴人認被告丙○○涉犯右開罪嫌，無非係以被告丙○○與被告甲○○所簽定土地買賣契約書上載明土地價格為每平方公尺三千五百元為其主要認定
    依據，因認被告丙○○均知悉其情並有幫助被告甲○○之主觀犯意。惟查：
（一）訊據被告丙○○堅決否認右揭犯行，辯稱：我是每平方公尺賣他一千五百元，
      總共四百一十萬元，這份契約簽了兩次，因為甲○○說說先前簽的有問題要再
      簽一次，要我帶印章去他家，我不識字，只會寫自己的名字，沒有看契約的內
      容等語。
（二）經查：被告丙○○自調查處、檢察官偵訊、本院審理時均堅稱其與被告甲○○
      之土地買賣契約係約定每平方公尺一千五百元，前後供述一致，又被告甲○○
      亦於本院審理時供述其與被告丙○○之買賣契約總共簽兩次，我向被告丙○○
      購買土地是以每平方公尺一千五百元，後面三千五這一次是為了要與被告丁○○的地價相同才再簽一次，可能是為了要辦貸款所以才如此簽，契約內容都是
      我寫的等語（見本院九十二年六月十三日審判筆錄），核與被告丙○○所述契
      約總共簽兩次相符，參以本院當庭命被告丙○○朗讀契約內容，被告丙○○因
      不識字而無法朗讀，並表示只會寫自己名字，足認被告甲○○利用被告丙○○
      目不識丁，將契約上買賣金額以少報多，以遂其超額貸款之目的，被告丙○○
      主觀並無幫助被告甲○○之犯意無訛，佐以檢察官亦當庭表示被告丙○○部分
      無法證明其犯罪，應依法諭知無罪判決。
（三）綜上所述，除土地買賣契約書上所載價金與實際買賣價金不符外，此外卷內再
      無任何關於被告丙○○涉嫌幫助背信犯罪之證據，不能證明被告丙○○犯罪，
      自應依法為被告丙○○無罪之諭知。
據上論斷，應依刑事訴訟法第三百零一條第一項，判決如主文。
本案經檢察官張世和到庭執行職務。
中    華    民    國      九十三      年      五      月      五        日
                                福建金門地方法院刑事庭
                                      審判長法  官  林英志
                                            法  官  林鈺琅
                                            法  官  葉珊谷
右正本證明與原本無異。
如不服本判決，應於判決送達後十日內，向本院提出上訴狀。
                                            書記官  許永溪
中    華    民    國      九十三      年      五      月      五        日
